【裁判字號】    97,家聲,50
【裁判日期】    970222
【裁判案由】    核定遺產管理人報酬
【裁判全文】
臺灣高雄地方法院民事裁定              97年度家聲字第50號
聲  請  人  林夙慧律師
上聲請人聲請核定遺產管理人報酬事件，本院裁定如下：
    主  文
聲請人任被繼承人甲○○（女，民國○○年○月○○○日生，身
分證統一編號：Ｚ 000000000號）之遺產管理人之報酬
核定為新臺幣肆萬元。
程序費用新臺幣壹仟元由被繼承人甲○○之遺產負擔。
    理  由
一、按「遺產管理人，得請求報酬，其數額由親屬會議按其勞力
    及其與被繼承人之關係酌定之。」、「依本法之規定應開親
    屬會議時，由當事人、法定代理人或其他利害關係人召集之
    。」、「親屬會議不能召開或召開有困難時，依法應經親屬
    會議處理之事項，由有召集權人聲請法院處理之。」，民法
    第1183條、第1129條、第1132條第2 項前段分別定有明文。
二、聲請意旨略以：聲請人前因被繼承人甲○○於民國95年2 月
    19日去世，其繼承人均已拋棄繼承，且不能召集親屬會議選
    定遺產管理人，而經本院以95年度財管字第120 號民事裁定
    選任聲請人為被繼承人甲○○之遺產管理人。聲請人經選任
    後，業已執行職務，聲請本院以96年度家催字第431 號裁定
    ，准對被繼承人甲○○之繼承人、債權人及受遺贈人於1 年
    2 月期限內，為承認繼承、報明債權及為願受遺贈與否之聲
    明等事項之公示催告，並於96年12月22日刊登公示催告裁定
    於台灣新生報。又聲請人經本院選任為被繼承人甲○○之遺
    產管理人後，聲請人曾聲請閱卷清查被繼承人之遺產、聲請
    被繼承人之遺產歸屬清單、各類財產所得清單等資料，並聲
    請公示催告、登報及通知債權人報明債權，而代為墊支相關
    之聲請費、登報費等，共計新台幣（下同）2,500 元。惟被
    繼承人甲○○並無親屬會議可資酌定遺產管理人報酬數額，
    而被繼承人甲○○之債權人業向本院民事執行處聲請就被繼
    承人甲○○之遺產進行強制執行，經本院以96年度執字第69
    447 號進行強制執行程序，爰聲請裁定遺產管理人之報酬等
    語。
三、經查：
  (一)本件被繼承人甲○○死亡後，因全體繼承人均拋棄繼承，且
    未經親屬會議選定遺產管理人，經本院選任聲請人為被繼承
    人之遺產管理人乙節，有聲請人提出之本院95年度財管字第
    120 號裁定及確定證明書為證，自堪信為真實。準此，聲請
    人顯難召開親屬會議酌定其管理遺產之報酬，是其本於利害
    關係人之地位，聲請本院酌定其擔任遺產管理人之報酬，洵
    屬有據。
  (二)聲請人主張之前揭事實，除上述裁定及確定證明書外，另據
    其提出財產歸屬資料清單、台灣新生報刊登廣告證明、收據
    等為證，堪信為真實。本院審酌：被繼承人之遺產有上開土
    地及建物各1 筆，合計現值為3,440,000 元，並有汽車一部
    價值1,997 元，有上開財產歸屬資料清單及本院96年11月12
    日雄院鳴96執正字第69447 號函附卷可參，其債權人華南商
    業銀行股份有限公司已聲請本院強制執行，此外即無其他人
    陳報債權、債務或遺贈，足見其遺產法律關係尚屬單純，無
    其他繁瑣事務代處理，故聲請人所需支出之相關勞力、時間
    、心力尚屬非鉅；又聲請人業已為聲請公示催告、登報、查
    詢被繼承人財產、通知債權人陳報債權等管理遺產行為，後
    續尚有處理申報遺產稅、強制執行程序等其他事項尚須處理
    ，聲請人處理上開事務及後續處理所需時間之久暫、耗費人
    力之程度及各債權人受償權利之保障等一切情狀，認本件核
    予遺產管理人之報酬以40,000 元為適當，爰酌定如主文第1
    項所示。
四、末按依法應由關係人（包括聲請人、相對人及其他利害關係
    人）負擔費用者，法院裁定命關係人負擔時，應一併確定其
    數額，非訟事件法第24條第1 項所明定。經核本件聲請事件
    ，應徵之程序費用為1,000 元，依非訟事件法第157 條規定
    ，應由遺產負擔，爰併予確定如主文第2 項所示，附此敘明
    。
五、依非訟事件法第157 條、第24條第1項，裁定如主文。
中    華    民    國    97    年    2     月    22    日
                  家事法庭法  官  邱泰錄
正本係照原本作成。
如對本裁定抗告須於裁定送達後10日內向本院提出抗告狀。
中    華    民    國    97    年    2     月    22    日
                          書記官  廖美玲


司法院資訊處製作；財團法人民間司法改革基金會備份。
